【裁判字號】    99,交聲,2584
【裁判日期】    990713
【裁判案由】    聲明異議
【裁判全文】
臺灣臺中地方法院交通事件裁定        99年度交聲字第2584號
原處分機關  交通部公路總局臺中區監理所豐原監理站
異  議  人
即受處分人  甲○○
上列異議人即受處分人因違反道路交通管理處罰條例案件，對於
交通部公路總局臺中區監理所豐原監理站中華民國99年6月22日
所為之處分（原處分案號：豐監稽違字第裁63-HD0000000號），
聲明異議，本院裁定如下：
    主    文
原處分關於罰鍰新臺幣肆萬玖仟伍佰元部分撤銷。
前項撤銷部分，甲○○不罰。
    理    由
一、原處分意旨略以：異議人即受處分人甲○○（下稱受處分人
    ）於民國（下同）98年5月31日，駕駛0865－WH號自小客車
    ，行經臺中縣大雅鄉○○○路255號旁，因「酒駕經警方酒
    測後值達0.67mg/l（酒後肇事）」違規，為臺中縣警察局豐
    原分局大雅分駐所員警以中縣警交字第HD0000000號舉發違
    反道路交通管理事件通知單舉發。本案因酒駕涉公共危險罪
    ，業經臺灣臺中地方法院檢察署緩起訴處分確定，且法務部
    函釋不起訴處分包括緩起訴處分，本站爰依行政罰法第2條
    第1款、第26條第1項後段但書及第2項規定，暨道路交通管
    理處罰條例第35條第1項第1款為裁罰，裁罰鍰新臺幣（下同
    ）49,500元；吊扣汽車駕照12個月（已執行吊扣），並施以
    道安講習，逾期依裁決書處罰主文規定處分。本案係有關於
    行政罰法第26條一事不二罰適法理疑義。本案業經地方法院
    檢察署依刑事訴訟法第253條之1第1項、第253條之2第1項為
    緩起訴處分確定，並已支付緩起訴處分金額3萬元，該金額
    是否實質合於廣義刑罰金，而準適用行政罰法第26條第1項
    前段規定？本案若合於行政罰法第26條第1項規定，尚有是
    否補差額19,500元疑義，按道路交通管理處罰條例第35條第
    8項：「前項汽車駕駛人，經裁判確定處以罰金低於本條例
    第92條第3項所訂最低罰鍰基準規定者，應依本條例裁決繳
    納不足最低罰鍰之部分。」即酒駕違規涉公共危險案為裁罰
    ，依刑罰免行政罰鍰或刑罰金低於行政罰鍰部分應補足差額
    等語。
二、聲明異議意旨略以：伊捐款30,000元，惟原處分機關又依道
    路交通管理處罰條例第35條第1項裁罰酒駕違規案罰鍰49,50
    0元，有違行政罰法第26條一事不二罰立法意旨，且行政罰
    法第26條文並無緩起訴處分之規定，請求撤銷原處分有關罰
    鍰部分等語。
三、按汽車（包含機器腳踏車）駕駛人飲用酒類或其他類似物後
    ，其吐氣所含酒精濃度超過每公升0.25毫克或血液中酒精濃
    度超過百分之0.05以上，不得駕車；駕駛汽車經測試檢定酒
    精濃度超過標準，處汽車駕駛人15,000元以上60,000元以下
    之罰鍰，並當場移置保管該汽車及吊扣駕駛執照1年。道路
    交通安全規則第114條第2款、道路交通管理處罰條例第35條
    第1項第1款均定有明文。是本件受處分人於前開時、地駕駛
    上開自小客車，經測得呼氣酒精濃度值達每公升0.67毫克，
    有舉發違反道路交通管理事件通知單在卷可憑，是原處分機
    關交通部公路總局臺中區監理所豐原監理站於99年6月22日
    ，依道路交通管理處罰條例第35條第1項第1款之規定，以豐
    監違字第裁63-HD0000000號裁決書裁處受處分人罰鍰49,500
    元等情，原無違誤。惟：
（一）依95年2月5日正式施行之行政罰法第26條第1項規定：「
      一行為同時觸犯刑事法律及違反行政法上義務規定者，依
      刑事法律處罰之。但其行為應處以其他種類行政罰或得沒
      入之物而未經法院宣告沒收者，亦得裁處之」。此乃一行
      為同時造成刑罰法律與行政秩序罰規定發生競合適用之關
      係時，基於「一事不二罰」之法理，經由立法程序確立應
      以刑罰優先為原則，避免行為人承受過度且重複之處罰。
      此觀該條立法理由明確揭示：「一行為同時觸犯刑事法律
      及違反行政法上義務規定時，由於刑罰與行政罰同屬對不
      法行為之制裁，而刑罰之懲罰作用較強，故依刑事法律處
      罰，即足資警惕時，實無一事二罰再處行政罰之必要。且
      刑事法律處罰，由法院依法定程序為之，較符合正當法律
      程序，應予優先適用。但罰鍰以外之沒入或其他種類行政
      罰，因兼具維護公共秩序之作用，為達行政目的，行政機
      關仍得併予裁處，故為第一項但書規定」，其理益明。是
      以前揭行政罰法中刑事法律處罰優先且不再處以行政秩序
      罰之目的，既係因為行為人已接受刑罰而足資警惕，且已
      發生懲罰之作用，即無使行為人陷於雙重處罰之不利益，
      則關於刑事法律處罰之範圍自應採取實質認定，凡刑事實
      體法或程序法中所規定客觀上剝奪行為人生命、自由、財
      產權利，主觀上亦因制裁之嚴厲性、痛苦性，其強度足以
      造成心理強制而間接達成矯正教化目的之處遇手段，皆應
      納入其中，而不以形式上符合刑法第32條至第34條所定主
      刑及從刑種類者為限，始與前揭法律規範之意旨相符。
（二）經查，本件受處分人因飲用酒類已達不能安全駕駛之程度
      ，仍執意駕駛自用小客車上路，因酒後操控力欠佳，不慎
      撞及路旁車輛而肇事，經警據報前往處理，並對其實施酒
      測測得呼氣所含酒精濃度超過標準值，為警舉發之事實，
      有臺中縣警察局舉發違反道路交通管理事件通知單、交通
      部公路總局臺中區監理所豐原監理站裁決書等在卷可稽，
      是以本件違規事實明確，已堪認定。又查，受處分人上開
      酒後駕車除構成道路交通管理處罰條例第35條第1項第1款
      之交通違規事由外，亦已合於刑法第185條之3服用酒類不
      能安全駕駛動力交通工具而駕駛罪之構成要件，經臺灣臺
      中地方法院檢察署檢察官於斟酌受處分人之素行、犯後態
      度及公共利益之維護，認以緩起訴處分為適當，乃於98年
      6月1日以98年度速偵字第2188號為緩起訴處分確定，其緩
      起訴期間為1年，受處分人並應向臺中縣政府（臺中縣庫
      存款戶）支付30,000元。又受處分人在上開緩起訴處分期
      間更犯妨害家庭罪，經檢察官以98年度撤緩字第493號撤
      銷緩起訴處分，並以98年度撤緩偵字第393號向本院聲請
      簡易判決處刑，經本院以98年度豐交簡字第768號判處拘
      役50日確定等情，亦有上開緩起訴處分書、臺灣臺中地方
      法院檢察署檢察官執行緩起訴處分命令通知書、台中縣政
      府收入繳款書、臺灣高等法院被告前案紀錄表及本院98年
      度豐交簡字第768號簡易判決各1份在卷可稽。是本件受處
      分人前開酒後駕車經測試檢定超過規定法定標準之行為，
      顯係一行為同時觸犯刑事法律及違反行政法上之義務規定
      ，其依緩起訴處分命令，已向臺中縣政府支付之30,000元
      ，依刑事訴訟法第253條之3第2項規定，不得請求返還；
      且受處分人復經法院判處拘役50日確定，揆諸前揭說明，
      原處分機關就受處分人同一酒後駕車行為，再對受處分人
      裁處罰鍰49,500元，即有違行政罰法第26條第1項之規定
      ，受處分人之異議為有理由，自應由本院將此部分罰鍰之
      處分撤銷，另為不罰之諭知，以資適法。
四、據上論斷，應依道路交通管理處罰條例第87條第2項，道路
    交通案件處理辦法第20條，裁定如主文。
中    華    民    國    99    年    7     月    13    日
            臺灣臺中地方法院交通法庭
                                  法  官  黃賢婷
以上正本證明與原本無異。
如不服本裁定，應於收受送達後5日內向本院提出抗告狀。（應
附繕本）
                                  書記官  江美琪
中    華    民    國    99    年    7     月    13    日

司法院資訊處製作；財團法人民間司法改革基金會備份。
